臺灣板橋地方法院刑事判決　　　　　　　99年度訴字第3558號
公　訴　人　臺灣板橋地方法院檢察署檢察官
被　　　告　王貴昌
選任辯護人　法律扶助基金會王建中律師
上列被告因違反臺灣地區與大陸地區人民關係條例等案件，經檢
察官提起公訴（99年度偵緝字第2294號），本院判決如下：
    主  文
王貴昌違反不得使大陸地區人民非法進入臺灣地區之規定，處有
期徒刑壹年肆月，減為有期徒刑捌月。
    事  實
一、王貴昌明知大陸地區人民非經主管機關許可，不得進入臺灣
    地區，且與大陸地區女子陳金鳳（業經臺灣板橋地方法院以
    99年度偵字第4000號為職權不起訴處分確定）並無結婚之真
    意，竟基於使大陸地區人民非法進入臺灣地區之犯意，並與
    陳金鳳共同基於行使使公務員登載不實公文書之犯意聯絡，
    於民國92年7 月20日前往大陸地區，與無結婚真意之大陸地
    區女子陳金鳳會合，繼於92年8 月1 日，在大陸地區福建省
    寧德市辦理結婚登記，取得福建省寧德市公證處核發之（20
    03）寧證字第1726號公證書後，即先返回臺灣，並於92年8
    月18日持上開公證書至財團法人海峽交流基金會申請驗證，
    取得該基金會核發之（92）核字第041900號證明，再於92年
    8 月25日，持前揭不實之公證書、證明等文件，前往臺北縣
    三重巿（現改制為新北巿三重區）戶政事務所，填具結婚登
    記申請書，申請辦理結婚登記，使該戶政事務所承辦戶籍登
    記之公務員在形式審查後，將其與陳金鳳結婚之不實事項登
    載於職務上所掌之戶籍登記簿、戶口名簿及王貴昌國民身分
    證等公文書，復據以核發內容登載不實之戶籍謄本予王貴昌
    。王貴昌於辦竣上開手續後，即於92年10月30日，委託不知
    情之真實姓名年籍不詳成年人士，至臺北市○○街15號內政
    部警政署入出境管理局（現改制為內政部入出國及移民署，
    下稱入出境管理局），檢具內容登載不實之陳金鳳戶籍謄本
    ，以配偶來臺探親為由，向入境管理局申辦陳金鳳之來臺許
    可而行使之，經入出境管理局承辦人員實質審核後，核發陳
    金鳳之中華民國旅行證，使陳金鳳於93年1 月9 日持該中華
    民國旅行證，經由香港轉機，非法進入臺灣地區，足以生損
    害於戶政機關對於戶政資料管理之正確性以及入出境管理局
    辦理大陸地區人民來臺管制之正確性。嗣陳金鳳入境後，旋
    即至臺北縣、巿等地工作謀生，迄於98年12月8 日自行前往
    內政部警政署入出國及移民署專勤事務第一大隊臺北縣專勤
    隊自首，始為警循線查悉上情。
二、案經內政部入出國及移民署專勤事務第一大隊臺北縣專勤隊
    報請臺灣板橋地方法院檢察署檢察官偵查起訴。
    理  由
一、證據能力方面
  (一)按被告以外之人於審判外之言詞或書面陳述，除法律有規定
    者外，不得作為證據，刑事訴訟法第159 條第1 項定有明文
    。惟按被告以外之人於審判中，有滯留國外或所在不明而無
    法傳喚或傳喚不到者，其於檢察事務官、司法警察官或司法
    警察調查中所為之陳述，經證明具有可信之特別情況，且為
    證明犯罪事實之存否所必要者，得為證據，此為同法第159
    條之3 第3 款所明定。查證人陳金鳳於本案案發後，已於本
    案繫屬本院前即99年6 月30日出境離臺，此經本院向內政部
    入出國及移民署專勤事務第一大隊臺北縣專勤隊查詢無訛，
    並有受收容外來人士出所申請表影本1 份附卷可稽（附於本
    院卷宗），復斟酌證人陳金鳳於警詢時係以被告身分應訊，
    其當日所述距案發日較近，記憶自較深刻，可立即陳述所知
    ，亦較無來自被告王貴昌之壓力而為虛偽不實指證，或事後
    串謀而故為迴護或栽贓被告之虞，是依其於警詢陳述時之外
    部客觀情況觀之，具有可信之特別情況，且為證明被告犯罪
    事實存否所必要，依刑事訴訟法第159 條之3 第3 款規定，
    自得為證據。
  (二)復按證人、鑑定人依法應具結而未具結者，其證言或鑑定意
    見，不得作為證據，刑事訴訟法第158 條之3 固定有明文。
    惟按被告以外之人於偵查中向檢察官所為之陳述，除顯有不
    可信之情況者外，得為證據，亦為同法第159 條之1 第2 項
    所明定。復按檢察官或法官非以證人身分傳喚而以告發人、
    告訴人、被害人或共犯、共同被告身分傳喚到庭為訊問時（
    例如刑事訴訟法第71條、第219 條之6 第2 項、第236 條之
    1 第1 項、第248 條之1 、第271 條第2 項、第271 條之1
    第1 項），其身分既非證人，即與「依法應具結」之要件不
    合，縱未命其具結，純屬檢察官或法官調查證據職權之適法
    行使，當無違法可言。而前揭在檢察官面前作成未經具結之
    陳述筆錄，係屬被告以外之人於偵查中向檢察官所為之陳述
    ，本質上屬於傳聞證據，基於保障被告在憲法上之基本訴訟
    權，除被告已放棄其反對詰問權外，原則上固應經被告之反
    對詰問。但如該被告以外之人死亡、身心障礙致記憶喪失或
    無法陳述、滯留國外或所在不明而無法傳喚或傳喚不到、或
    到庭後拒絕陳述者，則參酌刑事訴訟法第159 條之3 於檢察
    事務官、司法警察官或司法警察調查中所為之陳述，如有前
    述情形，經證明具有可信之特別情況，且為證明犯罪事實之
    存否所必要者，得為證據之規定，舉重明輕，該非以證人身
    分而在檢察官面前未經具結之陳述，除顯有不可信之情況者
    外，自得為證據（最高法院98年度臺上字第3138號判決意旨
    參照）。查證人陳金鳳於偵查中係經檢察官以被告身分提解
    到庭訊問（見臺灣板橋地方法院檢察署99年度偵字第4000號
    偵查卷第48至50頁），且其已於本案繫屬本院前出境離臺，
    業如前述，是其既因滯留國外而無法傳喚到庭，且其於偵查
    中所為之陳述復查無有何顯不可信之情況，依照上開說明，
    自得為證據。
  (三)再按被告以外之人於審判外之陳述，雖不符刑事訴訟法第15
    9 條之1 至第159 條之4 之規定，而經當事人於審判程序同
    意作為證據，法院審酌該言詞陳述或書面陳述作成時之情況
    ，認為適當者，亦得為證據；當事人、代理人或辯護人於法
    院調查證據時，知有刑事訴訟法第159 條第1 項不得為證據
    之情形，而未於言詞辯論終結前聲明異議者，視為有前項之
    同意，刑事訴訟法第159 條之5 定有明文。查本案以下所引
    其他供述證據，均經檢察官於審判程序中同意作為證據（見
    本院100 年5 月24日審判筆錄第2 頁），而被告及其辯護人
    就證據能力部分亦表示「不爭執」等語（見本院100 年5 月
    24日審判筆錄第2 頁），復未於本案言詞辯論終結前聲明異
    議，則本院審酌各該證據核無違法取證或證明力顯然過低之
    情事，依各該陳述作成時之狀況，並無不適當之情況，亦均
    得為證據。
二、訊據被告固坦承於前述時間、地點，與大陸地區女子陳金鳳
    辦理結婚登記，復前往戶政機關申辦結婚戶籍登記，並委託
    他人向入出境管理局申辦陳金鳳之入臺許可，使陳金鳳進入
    臺灣地區等情不諱，惟矢口否認有何使大陸地區人民非法進
    入臺灣地區及行使使公務員登載不實公文書等犯行，辯稱：
    伊係於91、92年間，在福安巿透過綽號「老胡」之大陸友人
    介紹認識陳金鳳，伊與陳金鳳交往7 、8 個月，結婚前幾天
    ，還有經過當地寧德巿警察局調查確認後才去辦理結婚，伊
    在結婚前、後在大陸工作1 年多，是作移民，類似臺灣的旅
    行社，幫人家辦理移民到南美洲等地，伊與陳金鳳結完婚之
    後，就馬上過去大陸跟渠相處過3 、4 個月，本來是要在大
    陸看看有沒有發展，但是因為資金週轉不過來，所以伊想要
    回來臺灣，陳金鳳也說要一起過來，伊還再去大陸把陳金鳳
    帶回臺灣，回來臺灣之後，因為伊經濟上有困難，跟大陸的
    生活不相符，難免會有爭吵，而且伊有跟伊前女友借錢付房
    租，陳金鳳看了不開心，之後會談又沒有通過，所以伊有叫
    陳金鳳先回大陸去，等伊經濟狀況好一點再去接渠，後來陳
    金鳳就離開了，伊有稍微找人詢問，伊以為陳金鳳回大陸了
    ，但之後伊聽說陳金鳳還在臺灣，就去外事警察局備案，種
    種跡象顯示伊不是當人頭假結婚，伊與陳金鳳是真的結婚，
    是因為伊經濟狀況不好，陳金鳳才離開，渠離開之後，因為
    沒有辦法生活，才會臨時打工，後來陳金鳳想回去，就有人
    教渠去騙警察說是假結婚，這樣渠很快就可以回去了云云。
    經查：
  (一)被告於92年7 月20日前往大陸地區，與大陸地區女子陳金鳳
    會合，繼於92年8 月1 日，在大陸地區福建省寧德市辦理結
    婚登記，取得福建省寧德市公證處核發之（2003）寧證字第
    1726號公證書後，即先返回臺灣，並於92年8 月18日持上開
    公證書至財團法人海峽交流基金會申請驗證，取得該基金會
    核發之（92）核字第041900號證明，再於92年8 月25日，持
    前揭公證書、證明等文件，前往臺北縣三重巿戶政事務所，
    填具結婚登記申請書，申請辦理結婚登記，使該戶政事務所
    承辦戶籍登記之公務員在形式審查後，將其與陳金鳳結婚之
    事項登載於職務上所掌之戶籍登記簿公文書，復據以核發戶
    籍謄本予被告，被告於辦竣上開手續後，即於92年10月30日
    ，委託不知情之真實姓名年籍不詳成年人士，至臺北市○○
    街15號入出境管理局，檢具前揭陳金鳳之戶籍謄本，以配偶
    來臺探親為由，向入出境管理局申辦陳金鳳之來臺許可而行
    使之，經入出境管理局承辦人員實質審核後，核發陳金鳳之
    中華民國旅行證，使陳金鳳於93年1 月9 日持該中華民國旅
    行證，經由香港轉機，非法進入臺灣地區等事實，為被告所
    不否認（見本院100 年2 月23日準備程序筆錄第3 至4 頁）
    ，並經證人陳金鳳於警詢及偵查中證述明確（見同上偵字卷
    第18至23頁、第49至50頁），復有臺北縣三重巿戶政事務所
    98年12月22日北縣重戶字第0980013916號函附之財團法人海
    峽交流基金會證明、福建省寧德市公證處（2003）寧證字第
    1726號公證書各1 件、結婚登記申請書、全戶戶籍資料查詢
    結果列印資料、陳金鳳之中華民國旅行證、入出境管理局旅
    客證件留存收據、大陸同胞入境檔查詢列印資料、被告之入
    出境查詢結果列印資料各1 份、內政部入出國及移民署專勤
    事務第一大陸新北巿專勤隊100 年4 月27日移署專一新北發
    字第1008026329號函附之大陸地區人民進入臺灣地區旅行證
    申請書1 件、內政部入出國及移民署100 年5 月19日移署出
    停堯字第1000066734號函1 紙附卷可稽（見同上偵字卷第5
    至10頁、第14頁、第30至32頁、臺灣板橋地方法院檢察署99
    年度偵緝字第2294號偵查卷第40頁、本院卷宗），堪可認定
    。
  (二)被告雖否認其與大陸地區女子陳金鳳係假結婚，然證人陳金
    鳳迭於警詢及偵查中供稱：伊係透過仲介陳小姐找人頭結婚
    對象即被告來臺灣賺錢，結婚登記完成後，約半年後伊收到
    入臺證，再過半個月後被告來福建省福州巿帶伊回臺灣，並
    接伊到渠位於三重大同南路之租屋處，伊與被告同住約半個
    月，伊就離開，伊與被告來臺前就說好是假結婚等語（見同
    上偵字卷第18至23頁、第49至50頁），即證述其與被告並無
    結婚之真意一節明確。再參以被告於偵查中自承：陳金鳳來
    臺後，只有與伊同住1 、20天等語（見同上偵緝字卷第38頁
    ），證人陳金鳳亦於偵查中陳稱：伊與被告同住約半個月等
    語（見同上偵字卷第49頁），顯見陳金鳳於93年1 月9 日入
    境後，雖曾與被告同住，但已於93年1 月底即離家，然被告
    迄於96年11月26日經警告知已遭提報為行方不明人口，始至
    內政部入出國及移民署專勤事務第一大隊臺北縣專勤隊報案
    協尋陳金鳳，此有其當日前往報案時所製作之調查筆錄及受
    理外僑、港澳居民、大陸地區人民行方不明人口案件紀錄表
    、參考資料申請表等影本各1 件存卷足憑（見同上偵字卷第
    34至37頁），倘若被告與陳金鳳並非假結婚，則陳金鳳既已
    於93年1 月底離家不知去向，其豈有未積極找尋陳金鳳下落
    ，亦未聯繫陳金鳳在大陸地區家屬確認有無返回大陸地區，
    迨至96年11月間得悉遭警提報為行方不明人口時，始通報協
    尋陳金鳳之理？顯與常情有悖，實難逕信被告與陳金鳳確有
    結婚之真意。
  (三)再質之被告固迭辯稱：伊係去大陸地區工作時認識陳金鳳一
    節，然其於警詢時先供稱：伊係於92年間到福建省福安巿從
    事電機器材製造指導時認識陳金鳳云云（見同上偵字卷第35
    頁），復於偵查中改稱：伊在大陸擔任導遊，圓員都是大陸
    人，伊是接國外團云云（見同上偵緝字卷第37頁），再於本
    院訊問時陳稱：伊在大陸是在作移民，類似臺灣的旅行社，
    幫人家辦移民到南美洲等地云云（見本院100 年2 月23日準
    備程序筆錄第2 頁），先後供述其在大陸地區認識陳金鳳時
    所從事工作之內容，顯然迥異，再參以證人陳寶秀於本院審
    理時證稱：伊與被告以前是男女朋友，11年前開始交往，交
    往3 年後分手，伊與被告分手時，伊叫被告去大陸娶老婆，
    就透過住在賓館裡面的陳姓大陸女子介紹去大陸娶陳金鳳，
    被告去大陸娶陳金鳳之前，並沒有在大陸工作過等語（見本
    院100 年4 月26日審判筆錄第7 頁、第11至12頁），亦證述
    被告未曾在大陸地區工作，且係在臺灣地區透過1 名陳姓大
    陸女子之介紹，始認識陳金鳳並辦理結婚，顯與被告所辯上
    情有異，則被告是否係在大陸地區工作時結識陳金鳳進而交
    往、結婚，至有可疑。再者，被告於偵查中供稱：伊與陳金
    鳳結婚前，認識陳金鳳約6 、7 個月云云（見同上偵緝字卷
    第37頁），復於本院訊問時陳稱：伊前後在大陸地區工作1
    年多，伊與陳金鳳交往了7 、8 個月云云（見本院100 年2
    月23日準備程序筆錄第2 頁），然觀諸被告自84年1 月1 日
    起至99年9 月17日止之入出境資料（見同上偵緝字卷第40頁
    ），其與陳金鳳結婚前，僅曾於91年10月28日出境，旋於91
    年11月3 日入境，短暫離臺7 日，嗣於92年7 月20日出境至
    大陸地區與陳金鳳會合並辦理結婚手續，迄至92年8 月4 日
    即返國，亦僅離臺半個月，之後於92年8 月29日再度出境，
    迨至93年1 月9 日偕同陳金鳳入境返臺，爾後，僅曾於93年
    3 月9 日至93年3 月24日間離臺半個月，即別無其他入出境
    之紀錄，是被告所述其於婚前已與陳金鳳交往數月以及其在
    大陸地區工作年餘等情節，顯與前述入出境之紀錄不符，是
    其所辯：伊係在大陸地區工作時認識陳金鳳，並與陳金鳳交
    往數月後結婚云云，要屬無稽，不足採信。
  (四)至證人陳寶秀雖於本院審理時證稱：伊知道被告曾於8 年前
    去大陸娶陳金鳳回來，娶回來之後，就跟伊借錢在三重大同
    南路610 號租房子同住等情（見本院100 年4 月26日審判筆
    錄第4 至6 頁），然其併證稱：被告出發前往大陸地區娶妻
    ，約過1 、2 個禮拜，即與陳金鳳一起返臺云云（見本院10
    0 年4 月26日審判筆錄第16頁），此節顯與前述被告前往大
    陸地區與陳金鳳辦理結婚以及嗣再度前往大陸地區數月後始
    偕同陳金鳳返臺之日期不符，是證人陳寶秀是否確實知悉被
    告前往大陸地區與陳金鳳結婚一事以及被告與陳金鳳返臺後
    之實際生活狀況，實非無疑，自無法逕憑其證述上情，即認
    定被告確有與陳金鳳結婚之真意，是被告辯稱：伊與陳金鳳
    是真的結婚云云，無非事後卸責之詞，要無足採。
  (五)綜上所述，被告與大陸地區女子陳金鳳既無結婚之真意，猶
    與陳金鳳在大陸地區辦理結婚手續，復在臺灣地區向戶政機
    關申辦結婚登記及向入出境管理局申辦許可陳金鳳來臺，致
    使陳金鳳入境臺灣地區，主觀上自有行使使公務員登載不實
    公文書及使大陸地區人民非法進入臺灣地區之故意甚明，且
    足以生損害於戶政機關對於戶政資料管理之正確性以及入出
    境管理局辦理大陸地區人民來臺管制之正確性。是本案事證
    明確，被告犯行堪以認定，應予依法論罪科刑。
三、按被告行為後，刑法部分條文業於94年2 月2 日經修正公布
    ，並自95年7 月1 日起生效施行；復參酌最高法院95年5 月
    23日第8 次刑事庭會議決議意旨，修正後刑法第2 條第1 項
    之規定，係規範行為後法律變更所生新舊法律比較適用之準
    據法，於刑法修正施行後，應適用修正後刑法第2 條第1 項
    之規定，為「從舊從輕」之比較；又比較時應就罪刑有關之
    共犯、未遂犯、想像競合犯、牽連犯、連續犯、結合犯，以
    及累犯加重、自首減輕暨其他法定加減原因（如身份加減）
    與加減例等一切情形，綜其全部罪刑之結果而為比較。茲就
    本案新、舊法比較適用分敘如下：
  (一)刑法第216 條、第214 條之行使使公務員登載不實公文書罪
    雖未修正，其法定本刑設有罰金刑之處罰，而刑法分則編各
    罪所定罰金之貨幣單位原為銀元，修正前刑法第33條第5 款
    規定：「罰金：（銀元）1 元以上」，銀元與新臺幣間之折
    算，依現行法規所定貨幣單位折算新臺幣條例規定，以銀元
    1 元折算新臺幣3 元；修正後刑法第33條第5 款則規定：「
    罰金：新臺幣1,000 元以上，以百元計算之」。經比較修正
    前、後之刑法規定，修正後刑法第33條第5 款關於罰金刑之
    最低數額部分，已較修正前之刑法規定提高，自以修正前刑
    法第33條第5 款規定，較有利於被告。
  (二)被告行為時之刑法第55條後段規定：「犯一罪而其方法或結
    果之行為犯他罪名，從一重處斷。」惟現行刑法已刪除前揭
    關於牽連犯之規定，此刪除雖非犯罪構成要件之變更，但顯
    已影響行為人刑罰之法律效果，自屬法律有變更，而現行刑
    法既無牽連犯得論以裁判上一罪之情形，則被告所犯之數罪
    ，應按其具體情形而可能論以數罪併罰，是比較修正前、後
    刑法之規定，以適用被告行為時之刑法論以牽連犯之規定，
    較有利於被告。
  (三)綜上，經整體比較全部罪刑之結果，以95年7 月1 日修正施
    行前之刑法規定，較有利於被告，是依刑法第2 條第1 項前
    段規定，自應適用被告行為時之法律即修正前之刑法規定。
    至刑法施行法雖亦於95年6 月14日修正增訂第1 條之1 關於
    罰金刑最高數額之規定，並自95年7 月1 日起施行，以致罰
    金刑貨幣單位因而有「銀元」、「新臺幣」之更異，惟適用
    結果之罰金額度則無二致，就罰金法定刑提高之刑罰權規範
    內容並無有利或不利變更，此部分自不生新舊法之比較問題
    ，應逕適用具特別法及準據法性質之刑法施行法第1 條之1
    規定（參照臺灣高等法院暨所屬法院95年法律座談會刑事類
    提案第16、19號法律問題），附此敘明。
四、復按臺灣地區與大陸地區人民關係條例第79條第1 項對於違
    反同條例第15條第1 款所定不得使大陸地區人民非法進入臺
    灣地區之處罰，旨在防止大陸地區人民非法進入臺灣地區，
    以維護臺灣地區之安全與安定；所稱「非法」，自應從實質
    上之合法性予以判斷，凡評價上違反法秩序之方法，均屬「
    非法」。參照行政程式法第119 條第1 款、第2 款規定，受
    益人以詐欺、脅迫或賄賂方法，使行政機關作成行政處分者
    ；或對重要事項提供不正確資料或為不完全陳述，致使行政
    機關依該資料或陳述而作成行政處分者，其信賴不值得保護
    。故在大陸地區通謀虛偽結婚，以不實之結婚證明辦理相關
    戶籍登記、入境等手續，憑以進入臺灣地區，其所持之入境
    許可文件雖係入出境主管機關所核發，形式上為合法，但因
    以詐欺方法而取得，即不具實質上之合法性，仍屬非法進入
    臺灣地區（最高法院94年度臺上字第1064號判決意旨參照）
    。核被告所為，係犯刑法第216 條、第214 條之行使使公務
    員登載不實公文書罪，並違反臺灣地區與大陸地區人民關係
    條例第15條第1 款所定不得使大陸地區人民非法進入臺灣地
    區之規定，應依同條例第79條第1 項之規定處罰。至蒞庭檢
    察官於實行公訴時，就原起訴之犯罪事實更正起訴法條為臺
    灣地區與大陸地區人民關係條例第79條第2 項之意圖營利而
    使大陸地區人民非法進入臺灣地區罪，然被告堅決否認有收
    受使大陸地區女子陳金鳳來臺之代價人民幣15,000元一節。
    查證人陳金鳳於警詢及偵查中固均證稱：伊於結婚登記完成
    後，馬上給人頭對象即被告人民幣15,000元等情（見同上偵
    字卷第19頁、第49至50頁），然其入境臺灣地區後，先與被
    告在被告之租屋處同住約半個月後，始離家轉往臺北縣、巿
    等地工作，業已詳述如前，則其在該半個月之期間內，既無
    工作收入，衡情，其食、衣、住、行等所需之費用當均賴與
    其同住之被告負擔，則被告是否確有從中牟得利益，顯非無
    疑，此外，復查無其他積極證據足認被告以假結婚之方式使
    大陸地區女子陳金鳳進入臺灣地區，確係出於營利之意圖，
    是公訴意旨認被告係涉犯臺灣地區與大陸地區人民關係條例
    第79條第2 項之意圖營利而使大陸地區人民非法進入臺灣地
    區罪，自有未洽，然其基本事實同一，爰依刑事訴訟法第30
    0 條規定，就上開犯罪事實變更起訴法條為同條例第79條第
    1 項之使大陸地區人民非法進入臺灣地區罪。被告明知為不
    實之事項而使公務員登載於職務上所掌公文書之低度行為，
    應為其事後行使該登載不實公文書之高度行為所吸收，不另
    論罪。至公訴意旨雖未敘及被告持內容登載不實之戶籍謄本
    ，向入出境管理局申辦許可大陸地區女子陳金鳳入境而行使
    之犯罪事實，惟此部分事實既與本案提起公訴之犯罪事實有
    吸收犯之實質上一罪關係，應為起訴效力所及，本院自得併
    予審究，附此敘明。又被告與大陸地區女子陳金鳳就上開行
    使使公務員登載不實公文書之犯行，有犯意聯絡與行為分擔
    ，為共同正犯。至刑法第28條關於共同正犯之規定雖於94年
    2 月2 日亦修正公布，並於95年7 月1 日生效施行，惟不論
    依修正前、後刑法之規定，被告所為上開行使使公務員登載
    不實公文書之犯行，均屬共同正犯，對被告而言，並無有利
    或不利之情形，自不生新舊法比較之問題，即應依一般法律
    適用原則，適用裁判時之法律即現行刑法規定論處，併予敘
    明。又被告利用不知情之真實姓名年籍不詳成年人士向入出
    境管理局申辦許可大陸地區女子陳金鳳入臺，而犯上開行使
    使公務員登載不實公文書及使大陸地區人民非法進入臺灣地
    區等罪，為間接正犯。被告所犯行使使公務員登載不實公文
    書及使大陸地區人民非法進入臺灣地區二罪間，有方法、結
    果之牽連關係，應依修正前刑法第55條後段規定，從較重之
    使大陸地區人民非法進入臺灣地區罪處斷。爰審酌被告以假
    結婚之方式，使大陸地區人民進入臺灣地區，對於我國戶政
    及社會管理造成相當之危害，兼衡其犯罪動機、目的、手段
    以及犯罪後否認犯行之態度等一切情狀，量處如主文所示之
    刑。另被告所為使大陸地區人民非法進入臺灣地區罪之犯罪
    時間均在96年4 月24日以前，合於中華民國96年罪犯減刑條
    例第2 條第1 項第3 款所定之減刑要件，爰減其宣告刑2 分
    之1 。
據上論斷，應依刑事訴訟法第299 條第1 項前段、第300 條，臺
灣地區與大陸地區人民關係條例第79條第1 項、第15條第1 款，
刑法第11條前段、第2 條第1 項前段、第28條、第214 條、第21
6 條，修正前刑法第55條後段，刑法施行法第1 條之1 第1 項、
第2 項前段，中華民國96年罪犯減刑條例第2 條第1 項第3 款、
第7 條，判決如主文。
本案經檢察官吳孟竹到庭執行職務。
中    華    民    國   100    年    6     月    17    日
                  刑事第六庭審判長法  官  戴嘉清
                                  法  官  林晏鵬
                                  法  官  王瑜玲
以上正本證明與原本無異
如不服本判決應於送達後10日內向本院提出上訴狀
                                  書記官  林君縈
中    華    民    國   100    年    6     月    17    日
附錄本案論罪科刑法條全文：
臺灣地區與大陸地區人民關係條例第15條
（禁止行為）
下列行為不得為之：
一、使大陸地區人民非法進入臺灣地區。
二、明知臺灣地區人民未經許可，而招攬使之進入大陸地區。
三、使大陸地區人民在臺灣地區從事未經許可或與許可目的不符
    之活動。
四、僱用或留用大陸地區人民在臺灣地區從事未經許可或與許可
    範圍不符之工作。
五、居間介紹他人為前款之行為。
臺灣地區與大陸地區人民關係條例第79條
（罰則）
違反第15條第1 款規定者，處1 年以上7 年以下有期徒刑，得併
科新臺幣1 百萬元以下罰金。
意圖營利而犯前項之罪者，處3 年以上10年以下有期徒刑，得併
科新臺幣5 百萬元以下罰金。
前二項之首謀者，處5 年以上有期徒刑，得併科新臺幣1 千萬元
以下罰金。
前三項之未遂犯罰之。
中華民國船舶、航空器或其他運輸工具所有人、營運人或船長、
機長、其他運輸工具駕駛人違反第15條第1 款規定者，主管機關
得處該中華民國船舶、航空器或其他運輸工具一定期間之停航，
或廢止其有關證照，並得停止或廢止該船長、機長或駕駛人之職
業證照或資格。
中華民國船舶、航空器或其他運輸工具所有人，有第1 項至第4
項之行為或因其故意、重大過失致使第三人以其船舶、航空器或
其他運輸工具從事第1 項至第4 項之行為，且該行為係以運送大
陸地區人民非法進入臺灣地區為主要目的者，主管機關得沒入該
船舶、航空器或其他運輸工具。所有人明知該船舶、航空器或其
他運輸工具得沒入，為規避沒入之裁處而取得所有權者，亦同。
前項情形，如該船舶、航空器或其他運輸工具無相關主管機關得
予沒入時，得由查獲機關沒入之。
中華民國刑法第214條
（使公務員登載不實罪）
明知為不實之事項，而使公務員登載於職務上所掌之公文書，足
以生損害於公眾或他人者，處3 年以下有期徒刑、拘役或5 百元
以下罰金。
中華民國刑法第216條
（行使偽造變造或登載不實之文書罪）
行使第210 條至第215 條之文書者，依偽造、變造文書或登載不
實事項或使登載不實事項之規定處斷。